臺灣高等法院刑事裁定
110年度聲再字第247號
再審聲請人
即受判決人  劉昌信



上列再審聲請人因竊盜案件，對於本院109年度上易字第1440號
，中華民國110年4月22日第二審確定判決（原審案號；臺灣新竹
地方法院108年度易字第997號，起訴案號：臺灣新竹地方檢察署
108年度偵字第8461號），聲請再審，本院裁定如下：
    主  文
再審之聲請駁回。 
    理  由
一、再審聲請意旨（略以）：再審聲請人即受判決之人劉昌信因
    竊盜案經臺灣新竹地方法院以108年度易字第997號判處有期
    徒刑8月，聲請人不服提起上訴，復經本院以109年度上易字
    第1440號駁回其上訴確定。然關於證人陳在榮等人證述聲請
    人並未參與其等竊盜犯行，聲請人僅係應其等要求，前去協
    助搬運證人等竊取之物品，聲請人不知所運送之內容物為何
    ，此部分有利於聲請人之證述內容，原確定判決並未採信，
    爰請求開啟再審，撤銷原確定判決等語。
二、按再審制度係為發現確實之事實真相，以實現公平正義，而
    於案件判決確定後，另設之特別救濟管道，重在糾正原確定
    判決事實認定之錯誤，惟確定判決因生既判力進而有執行力
    ，如因聲請再審導致一再拖延而未執行，亦有害判決公信及
    法安定性，因而當有嚴格條件限制。是有罪判決確定後，為
    受判決人利益聲請再審，必其聲請理由合於刑事訴訟法第42
    0條第1項各款所定情形之一，或第421條有足生影響於判決
    之重要證據漏未審酌者，始准許之。次按有罪之判決確定後
    ，因發現新事實或新證據，單獨或與先前之證據綜合判斷，
    足認受有罪判決之人應受無罪、免訴、免刑或輕於原判決所
    認罪名之判決者，為受判決人之利益，得聲請再審；不得上
    訴於第三審法院之案件，除前條規定外，其經第二審確定之
    有罪判決，如就足生影響於判決之重要證據漏未審酌者，亦
    得為受判決人之利益，聲請再審。刑事訴訟法第420條第1項
    第6款、第421條分別定有明文。
三、另按同法第420條第3項規定，前項新事實或新證據，指判決
    確定前已存在或成立而未及調查斟酌，及判決確定後始存在
    或成立之事實、證據。至同法第421條「重要證據」之法文
    與上述「新事實或新證據」之規範文字不同，但涵義其實無
    異，亦應為相同之解釋。從而，有罪之判決確定後，為受判
    決人之利益聲請再審，必具備判決確定前已存在或成立而未
    及調查斟酌，及判決確定後始存在或成立之事實、證據，且
    無論新、舊、單獨或結合其他卷存證據觀察，綜合判斷之評
    價結果，客觀上認足以動搖第二審確定判決所認定之事實，
    始准許再審。倘無法產生合理懷疑，不足以動搖原確定判決
    所認定之事實者，自未具備上述要件，亦不能據為聲請再審
    之原因。又再審之聲請，法院認為聲請再審之程式違背規定
    者，應以裁定駁回之，刑事訴訟法第433條定有明文。
四、經查原確定判決以再審聲請人即被告劉昌信於歷次偵、審過
    程中，就其係於民國107年10月27日凌晨3時40分許，駕駛其
    兄劉昌銘（不知情）所有車牌號碼000-0000號自用小貨車搭
    載證人姜建宇，與陳在榮在新竹縣○○鎮○○里0鄰00號范勝鋒
    所有置放農用機具之房屋附近道路會合，嗣由證人陳在榮、
    姜建宇搬運自證人范勝鋒該屋竊得包含針車1臺、農用噴霧
    機1臺、砂輪機1臺、除草砂輪機盤4個、古老缸甕1個、塑膠
    桶2個等物品至被告所駕駛上述自用小貨車上，被告即駕車
    搭載證人姜建宇及陳在榮將上述物品載至證人劉宗寶位於新
    竹縣關西鎮之住處放置等客觀事實之自白，經核與證人即告
    訴人范勝鋒於警詢及原審之指述、證人劉宗寶於警詢、偵訊
    及原審審理時之證述；證人劉昌銘、陳林財、黃子武分別於
    警詢之證述內容相符，並有贓物認領保管單1份、監視器翻
    拍照片14張、AJN-6551號車籍資料1份、周遭環境相片及遭
    竊房屋相片22張、新竹縣政府警察局新埔分局扣押筆錄、新
    竹縣政府警察局108年5月21日函及所附內政部警政署刑事警
    察局鑑定書等各項證據，相互印證，而為綜合判斷，認定聲
    請人所為係犯108年5月29日修正前刑法第321條第1項第4款
    之結夥3人以上竊盜罪，因而維持原審判決，駁回被告上訴
    等情，業於理由欄內詳述其取捨證據及論斷之基礎，及就聲
    請人所辯各節不可採之原因，詳予指駁，核其論斷作用，皆
    為事實審法院職權之適當行使，無悖於經驗法則或論理法則
    ，亦無違法不當之情事。
五、聲請人雖以前詞辯稱證人姜建宇及陳在榮均證稱其僅係出於
    友情情誼，其因而應允駕駛上述車輛，將陳在榮所竊物品載
    往證人劉宗寶位於新竹縣關西鎮之住處放置，並無參與本件
    竊盜犯行等語。惟查原確定判決業於判決中說明證人陳林財
    於警詢時證稱其有發見白色小貨車徘徊在附近而且不開燈，
    接著停在失竊房屋前方的路邊，並有1人下車，步行走入可
    通往該失竊房屋之竹林內，小貨車旋開走並在附近徘徊，嗣
    後再度開來失竊地點前方路邊並有人一直把東西搬上該小貨
    車等情，經核與遭竊房屋及周遭環境相片相符，尚且有警方
    在失竊房屋現場遺留之易開罐瓶口採得之跡證，經鑑定亦核
    與證人姜建宇之DNA-STR型別相符，足認前述下車進入可通
    往失竊房屋之竹林者應係證人姜建宇。原確定判決因而認定
    證人姜建宇、陳在榮於本院審理時證稱其等早將竊得物品置
    於路旁草叢後，再委由不知情之被告駕車前往路邊幫忙載運
    等語，與事實不符，有迴護聲請人之虞，將證人姜建宇、陳
    在榮之證詞予以排除後，認定本件事證明確，聲請人所執辯
    詞，否認竊盜犯行，均不足採信。是聲請人所執理由，顯係
    就證據為個人意見之相反評價或質疑，應屬聲請人對原判決
    採證認定不服之理由，並未舉出有何判決確定前已存在或成
    立而未及調查審酌，及判決確定後始存在或成立之新事實、
    新證據，依據前述之法律規定及說明，難認聲請人已敘明再
    審理由，其再審之聲請，顯屬違背法律規定。
六、綜上所述，原確定判決就再審聲請人所述再審事由，均已詳
    細指駁論述，並無足以影響於判決之重要證據漏未審酌或發
    現新證據足認原確定判決認事用法有何違誤之情形。從而，
    再審聲請人聲請再審，無非係以原審未採信其自認有利於己
    之證據泛言主張原確定判決憑認之證據有誤，而仍執陳詞再
    為爭執，非提出或釋明有形式上有利於己之新事實或新證據
    ，其所舉聲請再審之理由，核與上引法條所定無一相符，本
    件再審之聲請並無理由，應予駁回。又聲請人形式上均無提
    出任何構成再審須審核之新事實或新證據，依據刑事訴訟法
    第429條之2第1項除書，屬顯無必要之聲請案件，本院因而
    認無通知聲請人、辯護人到場，及聽取檢察官、受判決人意
    見之必要，併此敘明。
七、應依刑事訴訟法第434條第1項，裁定如主文。
中　　華　　民　　國　　110 　年　　7 　　月　　30　　日
                  刑事第二庭    審判長法　官  周盈文
                                      法　官  謝梨敏
                                      法　官  錢建榮
以上正本證明與原本無異。
不得抗告。
                                      書記官  許俊鴻
中　　華　　民　　國　　110 　年　　8 　　月　　5 　　日